臺灣新北地方法院刑事判決
                                   110年度審易字第1330號
公　訴　人　臺灣新北地方檢察署檢察官
被　　　告　莊偉德




上列被告因詐欺案件，經檢察官提起公訴（110 年度偵字第5649
號）及移送併辦（109 年度偵字第27755 號），被告於準備程序
中就被訴事實為有罪之陳述，本院裁定進行簡式審判程序，茲判
決如下：
    主  文
莊偉德幫助犯詐欺取財罪，累犯，處有期徒刑參月，如易科罰金
，以新臺幣壹仟元折算壹日。
    事  實
一、莊偉德前因賭博案件，經臺灣雲林地方法院以107 年度港簡
    字第181 號判處有期徒刑3 月確定，於民國108 年8 月13日
    徒刑易科罰金執行完畢。猶不知悔改，明知金融機構帳戶為
    個人理財之重要工具，如提供予他人使用，極易遭人利用作
    為有關財產犯罪之工具，竟仍不違背其本意，而基於幫助詐
    欺之不確定故意，於108 年11月14日前某日，將其所申設之
    中華郵政股份有限公司文山木新郵局00000000000000號帳戶
    （下稱上開郵局帳戶）之提款卡及密碼，交予真實姓名、年
    籍均不詳之詐騙集團成員使用，以此方式幫助該詐騙集團向
    他人詐取財物。嗣該詐騙集團成員於取得上開帳戶提款卡及
    密碼後，即共同意圖為自己不法之所有，基於詐欺取財之犯
    意聯絡，於附表所示之時間，以附表所示之詐騙手法詐騙附
    表所示之人，致附表所示之人陷於錯誤，而依指示匯款附表
    所示金額至上開郵局帳戶，旋遭該詐騙集團成員提領一空。
    嗣附表所示之人發現受騙而報警處理，始查悉上情。
二、案經李芸卉、莊立晨、黃鈺仁訴由新北市政府警察局三峽分
    局及賴明源訴由臺南市政府警察局佳里分局報告臺灣臺南地
    方檢察署陳請臺灣高等檢察署檢察長令轉臺灣新北地方檢察
    署檢察官偵查起訴暨移送併辦。
    理  由
一、按除被告所犯為死刑、無期徒刑、最輕本刑為3 年以上有期
    徒刑之罪或高等法院管轄第一審案件者外，於第一次審判期
    日前之準備程序進行中，被告先就被訴事實為有罪之陳述時
    ，審判長得告知被告簡式審判程序之旨，並聽取當事人、代
    理人、辯護人及輔佐人之意見後，裁定進行簡式審判程序，
    刑事訴訟法第273 條之1 第1 項定有明文。本件被告所犯係
    死刑、無期徒刑、最輕本刑為3 年以上有期徒刑以外之罪，
    其於準備程序中就被訴事實為有罪之陳述，經本院告知簡式
    審判程序之旨，並聽取公訴人及被告之意見後，認宜進行簡
    式審判程序，爰依上開規定裁定行簡式審判程序。
二、上揭事實，業據被告於本院準備程序及審理時均坦承不諱，
    核與證人即告訴人賴明源、李芸卉、莊立晨、黃鈺仁、證人
    即被告配偶闕筱庭於警詢、偵查中之證述情節相符，並有上
    開郵局帳戶之客戶基本資料及客戶歷史交易清單、告訴人賴
    明源提供之中國信託銀行存摺影本、告訴人李芸卉提供之國
    泰世華銀行存摺封面影本、轉帳交易明細影本、告訴人莊立
    晨提供之中國信託銀行存摺封面影本、轉帳交易明細影本、
    告訴人黃鈺仁提供之郵局存摺封面影本、郵政入戶匯款申請
    書影本、告訴人賴明源、莊立晨、黃鈺仁與詐騙集團成員LI
    NE對話紀錄可資為憑，被告犯行堪予認定。
三、按刑法上之幫助犯，係以幫助之意思，對於正犯資以助力，
    而未參與實施構成要件之行為者而言。被告提供上開帳戶使
    詐騙集團遂行詐欺取財之犯行，惟被告單純提供帳戶之提款
    卡及密碼供人使用之行為，並不等同於向被害人施以欺罔之
    詐術行為，且亦無證據證明被告有參與詐欺取財犯行之構成
    要件行為，是被告所為應僅止於幫助。是核被告所為，係犯
    刑法第30條第1 項前段、第339 條第1 項之幫助詐欺取財罪
    。被告以一交付金融機構帳戶提款卡及密碼之行為，同時幫
    助詐騙集團詐騙告訴人等4 人得逞，侵害其等之財產法益，
    而觸犯數罪名，為想像競合犯，應從一重詐欺取財罪處斷。
    又被告前有如事實欄所載有期徒刑執畢紀錄，有臺灣高等法
    院被告前案紀錄表1 份在卷可稽，其受有期徒刑之執行完畢
    後，5 年內故意再犯本件有期徒刑以上之罪，為累犯，另本
    院審酌被告前未曾因幫助詐欺案件經法院判處罪刑確定，參
    酌司法院釋字第775 號之解釋意旨，爰不加重其刑。再被告
    係基於幫助之意思，參與詐欺取財犯罪構成要件以外之行為
    ，為幫助犯，爰依刑法第30條第2 項之規定，按正犯之刑減
    輕之。爰審酌被告雖未實際參與詐欺取財犯行，但提供其金
    融機構帳戶供他人非法使用，不僅造成執法機關不易查緝犯
    罪行為人，危害社會治安，助長社會犯罪風氣，更造成被害
    人求償上之困難，所為實非可取，兼衡其犯罪之動機、目的
    、手段，以及犯後態度等一切情狀，量處如主文所示之刑，
    並諭知易科罰金之折算標準，以資懲儆。至移送併辦部分，
    與檢察官起訴之犯罪事實具有想像競合犯之裁判上一罪關係
    ，本院自得併予審酌。另被告於本院審理時供稱：伊帳戶拿
    出去沒有獲利等語，本院復查無積極證據可資證明被告有因
    實行本件犯罪而獲利，無從認為被告有犯罪所得，自無庸宣
    告沒收或追徵，附此敘明。
據上論斷，應依刑事訴訟法第273 條之1 第1 項、第299 條第1
項前段，刑法第339 條第1 項、第30條第1 項前段、第2 項、第
55條、第47條第1 項、第41條第1 項前段，刑法施行法第1 條之
1 第1 項，判決如主文。
本案經檢察官黃育仁提起公訴，檢察官陳璿伊移送併辦，檢察官
陳漢章到庭執行職務。
中　　華　　民　　國　 110　　年　　12　　月　　9 　　日
                  刑事第二十四庭  法  官  徐子涵
上列正本證明與原本無異。
如不服本判決，應於判決送達後20日內敘明上訴理由，向本院提
出上訴狀 (應附繕本) ，上訴於臺灣高等法院。其未敘述上訴理
由者，應於上訴期間屆滿後20日內向本院補提理由書「切勿逕送
上級法院」。
                                  書記官　游士霈
中　　華　　民　　國　 110　　年　　12　　月　　9 　　日
附錄本案論罪科刑法條全文：
中華民國刑法第339條
（普通詐欺罪）
意圖為自己或第三人不法之所有，以詐術使人將本人或第三人之
物交付者，處 5 年以下有期徒刑、拘役或科或併科 50 萬元以
下罰金。
以前項方法得財產上不法之利益或使第三人得之者，亦同。
前二項之未遂犯罰之。
附表：

編號 告訴人 詐騙手法 匯款時間及金額  1 賴明源 於108 年11月11日，假冒為曼蒂斯國際貿易有限公司客戶服務經理「趙立業」，向賴明源佯稱：若按指示投資匯款可獲利云云，使賴明源陷於錯誤而依指示匯款。 108 年11月14日22時23分許，匯款2 萬3000元    108 年11月18日14時19分許，匯款2 萬1000元  2 李芸卉 於108 年11月19日12時50分許，撥打電話佯稱：為其朋友「謝雅君」，急需借款云云，致李芸卉陷於錯誤而依指示匯款。 108 年11月19日13時30分許，匯款3 萬元  3 莊立晨 於108 年11月19日下午某時，以通訊軟體MonChats暱稱「鄧思思」聯繫莊立晨，向莊立晨介紹盛達國際金控之網路平台並佯稱：加入會員投資美金匯率云云，致莊立晨陷於錯誤而依指示匯款。 108 年11月19日22時58分許，匯款3 萬元  4 黃鈺仁 於108 年11月17日19時49分許，以通訊軟體LINE自稱「曼蒂斯客戶服務經理張近東」聯繫黃鈺仁，向黃鈺仁佯稱：將黃鈺仁加入代購買家云云，致黃鈺仁陷於錯誤而依指示匯款 108 年11月18日12時51分許，匯款3 萬6000元